臺灣桃園地方法院刑事判決　　　　　　　　　　　　　九十三年度簡上字第一九號
　　上 訴 人即
　　公　訴　人　臺灣桃園地方法院檢察署檢察官
　　被　　　告　甲○○
右上訴人因偽造文書案件，不服本院中壢簡易庭於中華民國九十二年十一月十二日所
為九十二年度壢簡字第一五０七號第一審刑事簡易判決（聲請簡易處刑書案號：臺灣
桃園地方法院檢察署九十二年度偵字第七０二八號），提起上訴，本院合議庭第二審
判決如左：
    主  文
原判決撤銷。
甲○○共同連續明知為不實之事項，而使公務員登載於職務上所掌之公文書，處有期
徒刑參月，如易科罰金，以參佰元（即新臺幣玖佰元）折算壹日。緩刑貳年。
    事實及理由
一、本案犯罪事實及證據部分，除均引用第一審判決書所記載（如附件）之外。證據
    部分另依據被告於本院審理中之自白。
二、上訴意旨略以：被告甲○○係挑唆其他共犯之人，且於警詢及偵查中均矢口否認
    犯行，犯後態度較其餘被告惡劣，相較於其餘經緩起訴處分之共犯，及原審判處
    有期徒刑三月之共犯之共同被告莊淑萍、連莉琪，原審僅判處被告甲○○有期徒
    刑二月，顯有量刑輕重失衡之誤，另被告甲○○犯後態度惡劣，實不宜為緩刑之
    宣告等語。另上訴人原另對被告莊淑萍提起上訴，惟於審理期日以言詞撤回此部
    分之上訴，基於無訴無裁判之控訴原則，本院自不另為處理，附此敘明。
三、按法官於有罪判決中，究應如何量處罪刑，抑或是否宣告緩刑等，均為實體法賦
    予審理法官裁量之刑罰權事項，法官行使此項裁量權，自得依據個案情節，參諸
    刑法第五十七條所定各款犯罪情狀之規定，於該法定刑度範圍內，基於合義務性
    之裁量，量處被告罪刑；至是否為緩刑之宣告，亦應形式上審究是否符合刑法第
    七十四條所定前提要件，並實質上判斷被告所受之刑，是否有以暫不執行為適當
    之情形等要件。質言之，法官為此量刑或緩刑宣告之裁量權時，除不得逾越法定
    刑或法定要件外，尚應符合法規範之體系及目的，遵守一般有效之經驗及論理法
    則等法原則，亦即應兼顧裁量之外部及內部性，如非顯然有裁量逾越或裁量濫用
    之違法情事，自不得任意指摘為違法，此亦為最高法院歷年多起判例所宣示之原
    則（參見最高法院八十年台非字第四七三號判例、七十五年台上字第七０三三號
    判例、七十二年台上字第六六九六號判例、七十二年台上字第三六四七號判例等
    ）。本院以為，量刑或緩刑宣告與否之裁量權，乃憲法所保障法官獨立審判之核
    心，法院行使此項裁量權，亦非得以任意或自由為之，仍應受一般法律原理原則
    之拘束，即仍須符合法律授權之目的、法律秩序之理念、國民法律感情及一般合
    法有效之慣例等規範，尤其應遵守比例原則及平等原則之意旨，否則即可能構成
    裁量濫用之違法（另參見最高法院八十六年度台上字第七六五五號判決）。亦即
    如非有裁量逾越或裁量濫用之明顯違法情事，自不得擅加指摘其違法或不當，即
    使上級法院對下級法院裁量權之審查，亦應同此標準，此不僅在保障法官不受任
    何制度外之不當干涉，更保障法官不受制度內的異質干涉，此方符憲法第八十條
    所宣示獨立審判之真義，附此敘明。
四、訊據被告對於原審判決所認定之事實均坦承不諱，復有如原審判決所依據，而為
    被告所不爭執之各項證據，足以補強被告自白之真實性，核被告所為係犯刑法第
    二百十四條之使公務員登載不實罪。且被告與餘共同被告有犯意聯絡及行為分擔
    ，為共同正犯；又被告先後多次犯行，犯罪時間接近，所犯罪名均同，顯係基於
    概括犯意為之，為連續犯，應依刑法第五十六條之規定，論以一罪，並加重其刑
    。惟查原審判決，雖認定被告構成連續明知為不實之事項，而使公務員登載於職
    務上所掌之公文書之偽造文書罪，判決理由並特別記載被告「為連續犯，應依刑
    法第五十六條規定論以一罪，並加重其刑」，但原審判決量處被告甲○○有期徒
    刑，竟僅量處有期徒刑之法定低最低刑二月，顯無加重其刑之情，固按刑法第五
    十六條之加重規定，並非「必加重」之效果，乃係由法院裁量決定是否加重之「
    得加重」規定，惟原審並未說明如何裁量而有不加重之事由及效果，反係使用「
    應．．．，並加重其刑」之用語，是原審於此有漏未裁量或裁量逾越之違法，於
    依法裁量認應加重，卻宣告顯未加重之有期徒刑，其量刑宣告顯有不當，此處刑
    罰裁量權之行使尚有違法不當。至原審併宣告緩刑二年部分，經本院調查考量被
    告雖係為其小吃店增加工資便宜的人手，而提供其姪女，即共同被告莊淑萍、連
    莉琪入境我國之不實非法管道，惟以泰國與我國之生活及居住環境相較，我國環
    境顯然較佳，且莊淑萍、連莉琪均係成年女子，其等若無意願來台，被告亦無可
    能強迫或誘騙之舉，是其等係為追求更為優渥之生活品質，而要求早已於我國定
    居之阿姨，即被告之相助，藉由被告之助來台生活，當係合理推論，又被告經查
    獲後否認犯行，本屬人面臨刑責時之常情（自白反係難能可貴之舉），本案因尚
    有仲介婚姻之人居中參與，自難遽謂被告係處於主導或挑唆之地位，且亦不能以
    被告不願坦承犯行，即謂其犯後態度惡劣，反之，被告為幫助其姪女追求較佳之
    生活品質，反遭其姪女自首反噬進而查獲犯行，被告始知其為一己之便竟造成我
    國公務上文書真實性受影響之嚴重性，並當庭表示悔意，本院衡諸被告當時以外
    籍人士身分嫁至我國謀生，因為語言、文化之隔闔，對於我國法律典章本即不可
    能知曉清楚（被告於原審判決後始取得我國國籍而領有國民身證），且被告前無
    任何犯罪紀錄，有臺灣高等法院被告全國前案紀錄表一件在卷足證，本院認為原
    審對於初次犯罪者願意給予自新機會，而另宣告緩刑，並無違法不當。上訴意旨
    以被告犯行情節較重，且偵查中否認犯行，犯後態度不良等理由，認原審量刑不
    當，基於以上說明，尚難認有理由，但上訴雖無理由，惟原審既有如前所述未依
    法加重其刑之違法不當，仍應予撤銷改判。爰審酌被告係基於幫助其姪女，即原
    審共同被告莊淑萍、連莉琪，而致犯本罪之犯罪動機，其對於公務員執掌文書正
    確性所生之影響，及被告於本院審理中坦承犯行並深表悔意之犯後態度等，量處
    如主文所示之刑，並諭知易科罰金之折算標準。又查被告前未曾有犯罪之紀錄，
    並未受過有期徒刑以上刑之宣告，業如前述，基於接納願意歸化我國籍之善意，
    本院以為，被告經此次刑之教訓，當能明瞭身為我國國民，共同維護各項公務上
    文書或記載正確性之重要，本院寧信其不致有再犯之虞，不論就一般預防或特別
    預防功能言，均認所宣告之刑，以暫不執行為適當，爰併諭知緩刑二年，予被告
    自新之機會。
五、據上論斷，應依刑事訴訟法第四百五十五條之一第三項、第三百六十九條、第三
    百七十三條，刑法第二十八條、第五十六條、第二百十四條、第四十一條第一項
    前段、第七十四條第一款、罰金罰鍰提高標準條例第一條前段、第二條，判決如
    主文。
本案經檢察官陳雅譽到庭執行職務
中      華      民      國    九十三    年      五      月    十八      日
                                    臺灣桃園地方法院刑事第六庭
                                        審判長法  官  林  孟  宜
                                              法  官  陳  永  來
                                              法  官  錢  建  榮
右正本證明與原本無異。
不得上訴。
                      書記官  劉  寶  霞
中      華      民      國    九十三    年      五      月    十九      日
附件：刑事簡易判決書一件
附錄本案論罪科刑法條全文：
刑法第二百一十四條
明知為不實之事項，而使公務員登載於職務上所掌之公文書，足以生損害於公眾或他
人者，處三年以下有期徒刑、拘役或五百元以下罰金。
